---
title: "EVIDENCIA_1"
date: '2023-08-20'
author: "Juan Pablo Bernal Lafarga, Luis Jesús Castillo Goyenechea, Paola Enríquez Reyes y Erik Ernesto Ocegueda Sambrano"
output: html_document
---

Cargar base de datos y librería
```{r}
#install.packages("bnlearn")
library(bnlearn)

data = read.csv("enmt_unam.csv")
head(data)
```

 Construyan una variable que represente el medio de transporte más utilizado por cada persona en la encuesta.
```{r}
transportes = data[,32:53]
head(transportes)
```

```{r}
M = apply(data[,32:53], 1, which.min)

# Transponer la fila a una columna
columna <- t(matrix(M, nrow = 1, ncol = length(M)))

# Convertir la columna en un data frame (opcional)
columna_df <- as.data.frame(columna)

# Imprimir el resultado

M=columna_df
print(M)
```

EXTRA EXTRA
```{r}
vector = c(0,0,0,0,0,0,0,0,0,0,0,0,0,0,0,0,0,0,0,0,0,0)
cont = 0
for(i in 1:22){
  for(j in 1:1191){
    if(transportes[j,i] == 1 | transportes[j,i] == 2){
      vector[i] = vector[i] + 1
      cont = cont + 1
    }
  }
}

vector
```
El medio de transporte más utilizado es el camión o microbús.

Propongan al menos 2 estructuras diferentes de DAG que representen las relaciones de dependencia entre todas las variables de interés.
Construyan una red bayesiana utilizando las DAG que propusieron previamente.
 
```{r}
df1 = M
df2 = data[c("p17_1","p17_4","sexo","edad_1","escol","h21_1","Tam_loc","ing_fam")]

data_dag <- cbind(df1, df2)
colnames(data_dag) = c("M","ET","ST","S","E","NE","T","L","I")
head(data_dag)
```



```{r}
data_dag[data_dag$T == -1,'T'] = NA
data_dag = na.omit(data_dag)
data_dag[data_dag$T == 97,'T'] = NA
data_dag = na.omit(data_dag)
data_dag[data_dag$T == 98,'T'] = NA
data_dag = na.omit(data_dag)
data_dag[data_dag$T == 99,'T'] = NA
data_dag = na.omit(data_dag)
```
```{r}
data_dag[data_dag$NE == 8, "NE"] = NA
data_dag = na.omit(data_dag)
```

```{r}
data_dag[data_dag$I == 0, "I"] = NA
data_dag = na.omit(data_dag)
```


```{r}
unique(data_dag$M)
unique(data_dag$ET)
unique(data_dag$ST)
unique(data_dag$S)
unique(data_dag$E)
unique(data_dag$NE)
unique(data_dag$T)
unique(data_dag$L)
unique(data_dag$I)
```


```{r}
data_dag$M = as.factor(data_dag$M)
data_dag$ET = as.factor(data_dag$ET)
data_dag$ST = as.factor(data_dag$ST)
data_dag$S = as.factor(data_dag$S)
data_dag$E = as.factor(data_dag$E)
data_dag$NE = as.factor(data_dag$NE)
data_dag$T = as.factor(data_dag$T)
data_dag$L = as.factor(data_dag$L)
data_dag$I = as.factor(data_dag$I)


```



```{r}


dag1 = model2network("[E][S][NE|E:S][T|NE][L|T][I|T][M|L:I][ET|L:M][ST|M:S]")
dag2 = model2network("[E][S][L][NE|E:S:L][T|NE:L][I|T:S][M|E:I][ET|M:L][ST|M:S:E]") 
```

¿Cuál es la red que mejor se ajuste a sus datos? ¿Por qué?
Comparando DAGs con BIC
```{r}
score(dag1, data = data_dag, type = "aic")
score(dag2, data = data_dag, type = "aic")
```

Revisen la pertinencia de las relaciones de esta DAG.
La siguiente función da una matriz de un from to y la fuerza de su relación de dependencia en función de un p-value
```{r}
arc.strength(dag1,data=data_dag,criterion="x2")
```
```{r}
arc.strength(dag2,data=data_dag,criterion="x2")
```

Utilicen el algoritmo hill-climbing para obtener la mejor estructura de la DAG para estos datos.
```{r}
best_dag = hc(data_dag)
modelstring(best_dag)
```
```{r}
score(best_dag, data = data_dag, type = "aic")
```
```{r}
#install.packages("BiocManager")
BiocManager::install("Rgraphviz")

```
¿Creen que tiene sentido esta estructura? ¿Por qué?
La estructura no tiene sentido, pues no se están utilizando todas las variables. Es por eso por lo que para responder las queries utilizamos la dag2
```{r}
graphviz.plot(best_dag)
```

Respondan las queries que se les asignaron.

```{r}
bn<-bn.fit(dag2, data = data_dag)
```

Queries: 
¿Qué probabilidad hay de las mujeres que estudian una carrera universitaria sean violentadas usando el metro?
```{r}
#M=2 Metro
#ST2=2 "Inseguro"
#S=2 "Mujer"
#NE=5 Universidad

q1 <- cpquery(bn, event = (M == "2" & ST == "2"), evidence = (S == "2" & NE == "5"),n = 10^6 )
print(q1)

```

¿El nivel de escolaridad y la ocupación afectan el medio de transporte más utilizado?
```{r}
q2 <- cpquery(bn, event = (NE == "1" | NE == "2" | NE == "3" | NE == "4" | NE == "5") & (T == "1" | T == "2" | T == "3"|T == "4" | T == "5" | T == "6"|T == "7" | T == "8" | T == "9"| T == "10" | T == "11" | T == "12" | T == "13" | T == "14"), evidence = (M == "1"|M == "2"|M == "2"|M == "3"|M == "4"|M == "5"|M == "6"|M == "7"|M == "8"|M == "9"|M == "10"|M == "11"|M == "12"|M == "13"|M == "14"|M == "15"|M == "16"|M == "17"|M == "18"|M == "19"|M == "20"|M == "21"|M == "22"),n = 10^6 )
print(q2)
```


¿Son más populares algunos métodos de transporte sobre otros en base al tamaño de una localidad?
```{r}

q3 <- cpquery(bn, event = (L == "1" | L == "2" | L == "3" | L == "4"), evidence = (M == "1"|M == "2"|M == "2"|M == "3"|M == "4"|M == "5"|M == "6"|M == "7"|M == "8"|M == "9"|M == "10"|M == "11"|M == "12"|M == "13"|M == "14"|M == "15"|M == "16"|M == "17"|M == "18"|M == "19"|M == "20"|M == "21"|M == "22"),n = 10^6 )
print(q3)

```


¿Cuál es la probabilidad en que una persona de sexo masculino siendo profesionista use comúnmente el colectivo ?
```{r}
#M=5 "Colectivo"
#S=1 "Hombre"
#T=1 "Profesionista"

q4 <- cpquery(bn, event = (M == "5"), evidence = (S == "1" & T == "1"),n = 10^6 )
print(q4)
```










