---
title: "Javier_Evidencia2"
author: "Juan Bernal, Erik Ernesto Ocegueda Sambrano, Luis Jesús Goyenechea Castillo, Paola Enríquez Reyes"
date: '2023-08-15'
output: html_document
---

Cargamos la base de datos
```{r}
library(bnlearn)

data = read.csv('ckd.csv')
data = na.omit(data)
head(data)
```

Hacemos un subset con los datos continuos
```{r}
data_dag = data[c("age","bp","sg","al","su","bgr","bu","sc","sod","pot","hemo","pcv","wc","rc")]

data_dag$age = as.numeric(data_dag$age)
data_dag$bp = as.numeric(data_dag$bp)
data_dag$al = as.numeric(data_dag$al)
data_dag$su = as.numeric(data_dag$su)
data_dag$bgr = as.numeric(data_dag$bgr)
data_dag$bu = as.numeric(data_dag$bu)
data_dag$sod = as.numeric(data_dag$sod)
data_dag$pcv = as.numeric(data_dag$pcv)
data_dag$wc = as.numeric(data_dag$wc)
data_dag$rc = as.numeric(data_dag$rc)

head(data_dag)
```
age: Age
bp: Blood pressure
sg: Specific gravity
al: Albumin
su: Sugar
bgr: Blood glucose random
bu: Blood urea
sc: Serum creatinine
sod: Sodium
pot: Potassium
hemo: Hemoglobin
pcv: Packed cell volume (Hematrocito)
wc: White blood cell count
rc: Red blood cell count

Vemos datos NA, procedemos a dropearlos.
```{r}
data_dag = na.omit(data_dag)
head(data_dag)
```

Revisamos que no queden NA faltantes
```{r}
sum(is.na(data_dag))
```

DAG PROPUESTA (JUAN BERNAL)
```{r}
colnames(data_dag) = c("A","BP","SG","Al","Az","G","U","C","S","K","H","V","GB","GR")
dagJuan = model2network("[A][S][K][Az][G|Az][Al][BP|A:K:S:Al][C|BP][V|A:GR][GB][GR|A][H|GR][U|BP][SG|G:S:U]")
graphviz.plot(dagJuan)
```

Ajustamos la linear Gaussian Bayesian network (GBN).
```{r}
dagJuan_fit<-bn.fit(dagJuan, data = data_dag)
```
Score de la DAG
```{r}
score(dagJuan, data = data_dag, type = "bic-g")
```

```{r}
dagJuan_fit$BP
```

QUERIE: ¿Cuál es la probabilidad de que una persona con un nivel de glucosa alto  y bajos niveles de potasio tenga una presión sanguínea alta?
```{r}
cpquery(dagJuan_fit, event = (BP > 90), evidence = (G >= 110) & (K <= 3.5), n = 10^6)
```

QUERIE: Si un paciente tiene hiperpotasemia, niveles altos de creatinina y hemoglobina baja, entonces, ¿cuál es la probabilidad de que el paciente tenga presión sanguínea alta?
```{r}
cpquery(dagJuan_fit, event = (BP >= 90), evidence = (C > 1.7) & (K > 5) & (H < 10), n = 10^6)
```

QUERIE: ¿Cuál es la probabilidad de que un paciente con deficiencia de albúmina en el cuerpo tenga muy bajo porcentaje de hematocritos?
```{r}
cpquery(dagJuan_fit, event = (V < 36), evidence = (Al <= 3), n = 10^6)
```

QUERIE: ¿Cuál es la probilidad de que una persona persona de 60 años o más, con hiperglusemia y presión sanguínea alta tenga altos niveles de creatinina y de urea?
```{r}
cpquery(dagJuan_fit, event = (C > 1.3) & (U > 24), evidence = (A >= 60) & (G > 99 ), n = 10^6)
```

USAMOS EL ALGORITMO DE HILL CLIMBING PARA VISUALIZAR EL MEJOR DAG Y VER SI ESTE COBRA SENTIDO PARA UN PROFESIONAL.
```{r}
best_dag = hc(data_dag)
graphviz.plot(best_dag)
```

```{r}
score(best_dag, data = data_dag, type = "bic-g")
```




